【裁判字號】    99,台上,3692
【裁判日期】    990617
【裁判案由】    違反毒品危害防制條例
【裁判全文】
最高法院刑事判決            九十九年度台上字第三六九二號
上  訴  人  甲○○
選任辯護人  吳茂榕律師
上  訴  人  乙○○
選任辯護人  林國漳律師
上列上訴人等因違反毒品危害防制條例案件，不服台灣高等法院
中華民國九十九年三月二十三日第二審更審判決（九十九年度上
更(一)字第二號，起訴案號：台灣宜蘭地方法院檢察署九十五年度
偵字第一四五八號），提起上訴，本院判決如下：
    主  文
原判決撤銷，發回台灣高等法院。
    理  由
本件原判決認定上訴人甲○○或與乙○○共同基於販賣第一級毒
品海洛因營利之概括犯意聯絡，或由甲○○單獨基於販賣海洛因
營利之犯意，而於如原判決事實欄一、(一)至(五)所載時、地，由甲
○○以每包海洛因各為新台幣（下同）一千元、一千元、三千元
之價格，販賣海洛因與陳正哲三次；由甲○○以每包海洛因均為
一千元之價格，販賣海洛因與乙○○二次；由甲○○以每包海洛
因一千元之價格，販賣海洛因與陳偉棋一次，另由上訴人二人共
同以每包海洛因一千元之價格，販賣海洛因與陳偉棋一次；由上
訴人二人共同以每包海洛因一千元之價格，販賣海洛因與邱裕雅
三次；由上訴人二人以每包海洛因各為二千元、九百五十元、三
千元之價格，販賣海洛因與陳建中三次。嗣於民國九十四年十一
月八日上午十時許，為警在宜蘭縣礁溪鄉庭園汽車旅館一一五號
房間內查獲，並扣得甲○○所有之海洛因二十六包（驗餘總淨重
十點四六公克），並依門號0000000000行動電話實施
通訊監察之結果，循線查悉上情等情。因而撤銷第一審關於上訴
人二人販賣第一級毒品部分之判決，改判論處上訴人二人共同連
續販賣第一級毒品罪刑，固非無見。
惟查：(一)、有罪判決所記載之事實及理由，暨判決理由間之說明
，前後均須互相一致，復須與卷內之證據資料相適合，否則即屬
判決理由矛盾之違法。原判決認定上訴人二人有前揭販賣海洛因
之犯行，而陳正哲、乙○○、陳偉棋、邱裕雅、陳建中等人，均
係撥打門號0000000000行動電話向甲○○購買海洛因
等情，係依憑警方查獲之門號0000000000行動電話扣
案可證（原判決第十四頁第十至十二行），為其主要論據之一。
然甲○○上訴意旨指稱：警方於查獲甲○○時，並未查扣得上開
門號之行動電話，原判決所援引之證據與事實不符等情。而上訴
人始終否認曾使用上開門號之行動電話，又原判決事實欄並未認
定記載警方於九十四年十一月八日上午十時許，在宜蘭縣礁溪鄉
庭園汽車旅館一一五號房間查獲甲○○時，曾查扣得上開門號之
行動電話，而僅記載警方依上開門號行動電話實施通訊監察之結
果，循線查悉本案等情。另警方之扣押物品清單內僅載查扣行動
電話五支，其內並未記載扣案五支行動電話之門號（警卷第二十
三頁），而稽諸警方就該扣案五支行動電話所拍攝之照片，其內
是否並未記載扣案之行動電話五支，其內有門號0000000
000之行動電話（警卷第二十五至二十八頁）。而苟警方之扣
押物品清單及所拍攝之照片俱屬無訛，則警方是否並未扣得門號
0000000000之行動電話。乃原判決就上情未詳為斟酌
調查，逕以上開與卷內資料不盡相符之證據，即為不利於上訴人
二人之認定，致甲○○上訴意旨得執上情據以指摘，其查證未盡
且理由欠備，遽行判決，難昭折服。(二)、偵查犯罪機關依法定程
序監聽之錄音，應認該監聽所得之錄音內容，始屬調查犯罪所得
之證據，依據監聽錄音結果予以翻譯而製作之通訊監察譯文，乃
該監聽錄音內容之顯示，為學理上所稱之派生證據，屬於文書證
據之一種。茍當事人或辯護人等對其譯文之真實性發生爭執或有
所懷疑時，法院應依刑事訴訟法第一百六十五條之一第二項規定
勘驗該監聽之錄音，踐行調查證據之程序，以確認該錄音聲音是
否為本人及其內容與通訊監察譯文之記載是否相符，始得據為判
斷與否之依據。原判決認定上訴人二人有前揭犯行，係依憑甲○
○以門號0000000000行動電話，與陳正哲、乙○○、
陳偉棋、邱裕雅、陳建中等人，洽談販賣海洛因事宜之通訊監察
錄音譯文所載內容，為其主要論據之一。然甲○○始終否認曾使
用上開門號之行動電話，即否認該通訊監察譯文所載之內容，而
對該通訊監察錄音譯文之內容有所爭辯。乃原審未依刑事訴訟法
第一百六十五條之一第二項規定勘驗該監聽之錄音，以確認該錄
音聲音是否係甲○○本人之聲音，及通訊監察譯文所載是否與錄
音內容是否相符，致甲○○上訴意旨得據以指摘，其所踐行之訴
訟程序難謂於法無違。(三)、依法應於審判期日調查之證據雖已調
查，而其內容未明瞭者，即與未經調查無異，如遽行判決，仍屬
應於審判期日調查之證據而未予調查，尚不得遽對被告為有利或
不利之認定。原判決於事實欄一、(五)認定：上訴人二人有於九十
四年八月十八日中午十二時五十二分許，以海洛因一包三千元之
價格，共同販賣海洛因與陳建中之犯行，係依憑「（警方提示九
十四年八月十八日十二時五十二分譯文編號(三)內容為：『Ａ：喂
何董跟你拿三千元，你也多拿了一點。Ｂ：跟你說就沒東西了。
Ａ：不然你也多弄五百元給我。Ｂ：就跟你說沒有東西了，沒有
騙你。Ａ：好』，內容提到『喂何董跟你拿三千元，你也多拿了
一點』為何意？）是我向甲○○購買價值三千元海洛因時，要求
甲○○給我多一點海洛因」、「（此次交易你約在何處交易？如
何交易？）此次交易約在宜蘭後火車站，我與甲○○電話聯絡後
，由乙○○將海洛因送至宜蘭後火車站交給我」、「（0000
000000之行動電話門號你是否知道為何人使用？）是甲○
○使用」（原判決第十三頁第四至十二行）等情，為其主要論據
之一。然甲○○否認曾使用門號0000000000行動電話
，而苟上開通訊監察譯文係甲○○（即Ｂ）與陳建中（即Ａ）間
關於交易海洛因之對話，則甲○○於陳建中向其表示欲購買三千
元之海洛因時，甲○○是否一再向其表示：「跟你說就沒東西了
」、「就跟你說沒有東西了，沒有騙你」，而陳建中答稱：「好
」而表示知情等情，甲○○是否向陳建中表示沒有海洛因可賣，
而陳建中是否亦表示了解上情？而苟甲○○與陳建中上開對話內
容，甲○○係向陳建中表示其無海洛因可賣，而陳建中亦表示其
了解上情，則上訴人二人是否有於九十四年八月十八日中午十二
時五十二分許，以海洛因一包三千元之價格，共同販賣海洛因與
陳建中之犯行，即尚非全無疑義，仍待調查釐清論述說明。而上
情與此部分事實如何及如何為法律之適用攸關，自應詳予調查研
求論述說明。乃原審就上情未詳予調查釐清，復未說明上開通訊
監察譯文內容，何以得據以認定上訴人二人有此部分犯行之理由
，致上訴意旨得據以指摘，其查證未盡且理由欠備，遽行判決，
尚有未洽。(四)、犯施用、販賣第一、二級毒品等罪，供出毒品來
源因而破獲者，得減輕其刑，毒品危害防制條例第十七條定有明
文，則施用、販賣毒品之人，如供出毒品之來源因而破獲者，既
得獲邀減輕其刑之寬典，為擔保其所為陳述之真實性，自應有足
以令人確信其陳述為真實之補強證據，始能資為販賣或轉讓毒品
等犯行論罪之依據。而所謂補強證據，則指除施用、販賣毒品者
之供述外，其他足以證明該陳述之事實確具有相當程度真實性之
證據而言，雖所補強者，非以事實之全部為必要，但亦須因補強
證據與該項陳述之相互利用，足使犯罪事實獲得確信者，始足當
之。原判決認定乙○○有販賣海洛因與陳偉棋、邱裕雅、陳建中
之犯行，係依憑陳偉棋、邱裕雅、陳建中於警詢及檢察官偵查中
供述各情；甲○○與陳偉棋、邱裕雅、陳建中通訊監察譯文所載
內容；警方查扣得甲○○所有海洛因二十六包及門號00000
00000行動電話，為其主要論據。然乙○○否認有前揭犯行
，而陳偉棋、邱裕雅、陳建中於第一審審理中為有利於乙○○之
證述，彼等三人相關供述各情前後不一，而非無瑕疵；又甲○○
與陳偉棋、邱裕雅、陳建中通訊監察譯文所載內容，是否僅能證
明甲○○與陳偉棋、邱裕雅、陳建中於電話中洽談毒品交易事宜
；另警方查扣得甲○○所有海洛因二十六包，是否僅能證明甲○
○持有海洛因二十六包；又警方是否有查扣門號0000000
000行動電話，尚非全無疑義，已如前述。則陳偉棋、邱裕雅
、陳建中不利於乙○○供述各情是否確屬事實，尚非全無疑義，
案關重典，自應調查其他必要之證據，以察其是否與事實相符。
乃原判決未說明陳偉棋、邱裕雅、陳建中不利於乙○○供述各情
究有何補強證據可資參照，逕以陳偉棋、邱裕雅、陳建中不利於
乙○○供述各情，遽予認定乙○○有販賣毒品海洛因與陳偉棋、
邱裕雅、陳建中之犯行，尚有未合。上訴人二人上訴意旨指摘原
判決不當，尚非全無理由。按第三審法院應以第二審判決所確認
之事實為判決基礎，刑事訴訟法第三百九十四條第一項前段定有
明文。原判決上述之違背法令，影響於事實之確定，本院無可據
以為裁判，應將原判決撤銷，發回原審法院更為審判。原判決不
另為無罪諭知部分，基於審判不可分之原則，併予發回，附此敘
明。
據上論結，應依刑事訴訟法第三百九十七條、第四百零一條，判
決如主文。
中    華    民    國  九十九  年    六    月   十七   日
                      最高法院刑事第一庭
                          審判長法官  董  明  霈
                                法官  林  茂  雄
                                法官  張  祺  祥
                                法官  黃  正  興
                                法官  陳  東  誥
本件正本證明與原本無異
                                      書  記  官
中    華    民    國  九十九  年    六    月  二十四  日
                                                      Ｅ

司法院資訊處製作；財團法人民間司法改革基金會備份。
